【裁判字號】    90,上易,693
【裁判日期】    900418
【裁判案由】    贓物
【裁判全文】
臺灣高等法院臺中分院刑事判決                      九十年度上易字第六九三號
    上  訴  人  臺灣彰化地方法院檢察署檢察官
    被      告  乙○○
右上訴人因被告贓物案件，不服臺灣彰化地方法院八十八年度易字第一三七二號中華
民國八十九年十一月二十四日第一審判決（起訴案號：臺灣彰化地方法院檢察署八十
八年度偵字第五六九二號），提起上訴，本院判決如左：
      主  文
上訴駁回。
      理  由
一、公訴意旨略以：被告乙○○於民國八十三年三月間，明知案外人張南鎮所出售之
    引擎號碼：ＥＡ０三七六九八號、未懸掛車牌之機車一部（原為被害人丙○○所
    有，車牌號碼：ＵＲＡ－三二三號，於八十三年三月二十一日上午十一時許，在
    雲林縣斗六市○○里○○路前失竊）係屬贓物，竟以不詳代價購入後留供己用。
    嗣於八十八年五月二十日下午五時許，被告騎乘該車行經彰化縣彰化市○○路與
    民生路口時，為警當場查獲，因認被告涉有刑法第三百四十九條第二項之故買贓
    物罪嫌等語。
二、按犯罪事實應依證據認定之，無證據不得推定其犯罪事實，刑事訴訟法第一百五
    十四條定有明文。而刑事訴訟法上所謂認定犯罪事實之證據，係指足以認定被告
    確有犯罪行為之積極證據而言，該項證據自須適合於被告犯罪事實之認定，始得
    採為斷罪資料，最高法院二十九年上字第三一０五號著有判例。又認定犯罪事實
    所憑之證據，無論係直接證據或間接證據，其為訴訟上之證明，須於通常一般之
    人均不致有所懷疑，而得確信其為真實之程度者，始得據為有罪之認定，倘其證
    明尚未達到此一程度，而有合理之懷疑存在，復無其他調查途徑可尋，法院即應
    為無罪之判決，最高法院七十六年台上字第四九八六號判例足資參照。
三、公訴人認被告涉有前揭犯行，無非係以被告明知該部機車並未懸掛車牌，亦未要
    求出賣人張南鎮交付行車執照，竟仍予買受，顯見購買該車之始即已知贓，並有
    被害人警訊筆錄及車輛失竊查詢記錄附卷可稽，為其主要論據。訊據被告則堅決
    否認有何故買贓物犯行，辯稱：該車係伊姪子張南鎮（應為外甥）交予伊騎乘使
    用，並非出錢買受，且因張南鎮經營中古機車行，又未告知該車來源有何不妥，
    伊實不知該車係屬贓物等語。
四、經查：該部機車原為張南鎮送予被告騎乘使用，而張南鎮係因案外人陳育豐向其
    購買中古機車時，受託將該車一併運回車行處理，當時並未察知該部機車係屬贓
    物，且張南鎮為被告之外甥，現正於雲林縣斗六市○○里○○路四四五號經營「
    順發車業行」等情，業據被告及證人張南鎮到庭供陳無訛，並有名片一紙及車行
    照片三張附卷可稽。又經檢察官命警搜索張南鎮所經營之「順發機車行」結果，
    並未發現有何販賣贓車之不法事證，且張南鎮所涉故買贓物案件業經不起訴處分
    確定乙節，有搜索票、搜索扣押證明筆錄及臺灣雲林地方法院檢察署八十八年度
    偵字第五三六九號不起訴處分書存卷可參，益足證明證人張南鎮應無知悉該車係
    屬贓物之可言。則被告之前手張南鎮尚且不知該車為贓物，又何能期待被告對於
    贓物之事實有所認識？況證人張南鎮本身經營中古車行，又為被告之外甥，不論
    就其職業背景或親屬關係而言，被告對其所提供之車輛產生高度信賴，致主觀上
    認為該車具有正當來源，而未特意查詢車籍資料等細節，衡情亦非毫無所據。是
    被告辯稱相信該車係合法取得、並不知贓等語，核與事理無違，尚堪採信。抑有
    進者，如被告確已知悉該部機車為來源不明之贓物，為躲避警方之盤檢追查，應
    會刻意懸掛偽造或拆卸他車車牌使用，以求掩人耳目，應無可能放任該車未掛車
    牌之違法狀態，而故意招惹警方注意之理。徵之被告騎乘該車為警查獲當時，車
    上並無懸掛任何車牌，查獲地點又係在往來交通頻繁之市區道路○○路口，被告
    顯然並無刻意迴避警方追查之意，自難認其主觀上對於該車係屬贓物有所認識。
    綜上所陳，被告前揭所辯要非無據，尚屬可採，此外，復查無其他積極證據足認
    被告確有故買贓物之犯行，原審因以不能證明被告犯罪，依首揭說明，諭知被告
    無罪，洵無違誤。檢察官上訴意旨雖仍略稱：被告前後供述車輛來源有異及行照
    或車牌均係表徵車輛來源之憑證，而車輛須懸掛車牌，並辦理行照，幾乎為絕對
    常態，原判決以「張南鎮本身經營中古車行，又為被告之外甥，不論就其職業
    背景或親屬關係而言，被告對其所提供之車輛產生高度信賴，致主觀上認為該車
    具有正當來源，而未特意查詢車籍資料等細節，衡情亦非毫無所據」為由，排除
    常態，應屬無據，請求撤銷原判決等語。惟查比被告更有受贓物罪責質疑之證人
    張南鎮均一再挺身供承該贓車為其交付予被告，而張南鎮所涉故買贓物案件復經
    同署檢察官不起訴處分確定，已如前述，實難想像公訴人指稱被告因騎用遭查獲
    而來自張鎮南交付之本件贓車，被告竟能成立贓物罪責？又據被害人指稱該車現
    值新台幣五千元，依卷附相片亦顯示該車頗為陳舊，因之，本件是否因被告對於
    用為代步之該古舊機車，須備有行照與車牌予以輕忽所致，否則，被告豈會於下
    午時刻騎乘無懸掛任何車牌之該贓車往來於交通頻繁之市區道路，而不虞遭查獲
    之理。是尚難以該車輛未懸掛車牌與辦理行照，即遽認被告有故買贓物之罪責，
    檢察官之上訴為無理由，應予駁回。
據上論斷，應依刑事訴訟法第三百六十八條，判決如主文。
本案經檢察官甲○○到庭執行職務。
中      華      民      國      九十     年       四      月    十八    日
                                臺灣高等法院臺中分院刑事第七庭
                                      審判長法  官  林  榮  龍
                                            法  官  黃  日  隆
                                            法  官  江  錫  麟
右正本證明與原本無異。
不得上訴。
                                            書記官  劉  美  宏
中華      民      國      九十     年       四      月     十九   日
                                                                        Ｆ


司法院資訊處製作；財團法人民間司法改革基金會備份。
